【裁判字號】    99,監,37
【裁判日期】    990629
【裁判案由】    選定監護人
【裁判全文】
臺灣臺中地方法院民事裁定                99年度監字第37號
聲  請  人  庚○○
            戊○○
            己○○
相對人即受  乙○○
監護宣告人
上列當事人間聲請選定受監護宣告人之監護人事件，本院裁定如
下：
    主  文
選定戊○○、甲○○為相對人乙○○之監護人。
指定己○○、丙○○為會同開具財產清冊之人。
聲請費用由相對人負擔。
    理  由
一、本件聲請意旨略以：相對人乙○○（男、民國26年12月28日
    生、國民身分證統一編號：Ｚ000000000號）為聲請人庚○○
    、戊○○（女、34年2月5日生、國民身分證統一編號：Ｚ000
    000000號）、己○○（女、39年12月29日生、國民身分證統
    一編號：Ｚ000000000號）之胞兄，相對人於56年10月7 日經
    診斷罹患精神分裂症，認知缺損明顯，雖經屢為延醫診治，
    均不見起色，甚至已至精神耗弱狀態，嗣經本院於98年11月
    20日以98度禁字第403 號民事裁定宣告為禁治產人。而相對
    人未婚無配偶，父母均已死亡，為此聲請選定相對人之監護
    人及會同開具財產清冊人等語。
二、按民法總則中華民國97年5月2日修正之條文施行前，已為禁
    治產宣告者，視為已為監護宣告；繫屬於法院之禁治產事件
    ，其聲請禁治產宣告者，視為聲請監護宣告；聲請撤銷禁治
    產宣告者，視為聲請撤銷監護宣告；並均於修正施行後，適
    用修正後之規定，民法總則施行法第4條第2項定有明文。上
    開民法總則中華民國97年5月2日修正之條文，業於98年11月
    23日施行，故相對人乙○○應視為已受監護宣告，合先敘明
    。
三、次按受監護宣告之人應置監護人；法院為監護之宣告時，應
    依職權就配偶、四親等內之親屬、最近1 年有同居事實之其
    他親屬、主管機關、社會福利機構或其他適當之人選定1 人
    或數人為監護人，並同時指定會同開具財產清冊之人；法院
    選定監護人時，應依受監護宣告之人之最佳利益，優先考量
    受監護宣告之人之意見，審酌一切情狀，並注意下列事項：
    (一)受監護宣告之人之身心狀態與生活及財產狀況。(二)受監護
    宣告之人與其配偶、子女或其他共同生活之人間之情感狀況
    。(三)監護人之職業、經歷、意見及其與受監護宣告之人之利
    害關係。(四)法人為監護人時，其事業之種類與內容，法人及
    其代表人與受監護宣告之人之利害關係，修正後之民法第11
    10條、第1111條第1項、第1111條之1定有明文。
四、經查：
  (一)聲請人主張相對人為其等之胞兄，相對人前經本院98年度禁
    字第403 號民事裁定宣告為禁治產人在案，相對人未婚無配
    偶，且父母均已死亡等情，業據聲請人提出前揭民事裁定、
    戶籍謄本等件為證，並經本院依職權調閱上開卷宗（含卷內
    繼承系統表、除戶謄本）查閱無誤，堪信為真正。從而，聲
    請人聲請選定相對人之監護人及會同開具財產清冊人，即屬
    正當。
  (二)又相對人之近親，除聲請人外，尚有相對人胞兄傅松山之子
    女即關係人丁○○、甲○○、丙○○等情，有全戶戶籍資料
    查詢結果及本院98年度禁字第403 號民事卷宗內所附繼承系
    統表及除戶謄本、戶籍謄本等件可證。本院囑託臺中縣政府
    、南投縣政府、臺中市政府、苗栗縣政府派員分別對聲請人
    、相對人及關係人丁○○、甲○○、丙○○進行訪視調查，
    就相對人部分，訪視報告略以：1.受監護宣告之人：相對人
    未婚，無子嗣，以往均由其母照顧，後其母年事已高，相對
    人遂與其母共同住進凱華護理之家。其母往生後，相對人仍
    持續住在護理之家迄今。相對人自20歲起即患有精神障礙，
    無法與常人溝通，生活自理能力尚可，但有時需有人從旁協
    助之。相對人目前名下有因其母往生後遺留下之土地賣掉後
    之金額餘額新臺幣（下同）200餘萬元，此筆金額目前由聲
    請人戊○○保管並支付相對人安置費用（每月1 萬元）。護
    理之家施小姐表示常有親屬至護理之家探視相對人，護理之
    家對家屬之主要聯絡人為聲請人己○○，而繳費係聲請人戊○○轉帳處理。因相對人患有精神障礙，無法與常人溝通，
    無法確認其是否知悉本案相關事宜及意願。2.訪視分析：因
    相對人未婚、無子嗣，長久以來皆由聲請人共同負擔照顧之
    責，相對人安置於護理之家之相關事宜亦由聲請人出面安排
    ，此情況似已為常態，並為家族其他親友所認同並接受，因
    此聲請人辦理此聲請事宜並無人反對。因相對人患有精神障
    礙，領有精障之身心障礙手冊，已無法與常人溝通，且名下
    尚有存款，如設置監護人應可更加保障維護相對人之權益。
    3.評估建議：綜上所述，本案相對人已無法如常人正常溝通
    ，訪視結果無法確知其意見等語，此有臺中縣家庭暴力及性
    侵害防治中心99年2月8日家防護字第0990000645號函暨檢送
    之訪視報告表在卷可佐。就聲請人庚○○部分，訪視報告略
    以：1.案主（指聲請人庚○○）表示相對人曾出賣土地乙筆
    ，支付其醫療照護費用，至今尚餘200 餘萬元，而案母（即
    兩造母親）於去年去世，案兄（指關係人丁○○等人之父傅
    松山）亦已歿，相對人之最近親屬僅餘案主及2 名案妹（指
    聲請人戊○○、己○○），如擔任相對人之監護人，會與 2
    名案妹一同負責相對人之生活照護責任相關事宜等語，此有
    南投縣政府99年4月7日府社福字第09900726900 號函暨檢送
    之訪視調查建議表在卷可參。就聲請人戊○○、己○○部分
    ，訪視報告略以：1.相對人未娶，於30歲時經診斷罹患精神
    分裂症，早期原由相對人之母傅卓桃自行照顧，因傅卓桃年
    邁無法照顧才將相對人轉送東勢凱華護理之家，期間安置費
    用，均由傅卓桃以土地貸款或變賣土地所得支付，98年4 月
    傅卓桃過世後，支付相對人安置費用之款項即由聲請人戊○○管理。2.聲請人戊○○與庚○○、己○○平日保有互動聯
    繫，且3 人均有意願共同監護相對人，並代為處理一切之事
    務。3.聲請人戊○○目前健康情況良好，認知表達清晰，且
    有手足、子女作為資源之依靠，足認聲請人戊○○有擔任相
    對人監護人之適當能力。4.聲請人己○○表示相對人失能已
    40多年，原由案母在照顧、處理案主的事務，98年案母往生
    後，才由案妹們（指聲請人）接手照顧案主，由案妹戊○○
    負責處理並支付案主的養護費，目前案主住在東勢的老人養
    護中心，其養護費用是以賣掉案主名下的土地所得的金錢來
    支付的。5.綜上所述，戊○○為相對人現存最近之親屬，於
    親倫與實際管理上皆較其他人等適合擔任此監護之角色，故
    建請鈞院選定戊○○等為相對人之監護人，又己○○未有不
    適任之情形，是否由其擔任監護，請法官參酌等語，此有臺
    中市政府99年2 月10日府社工字第0990039071號函暨檢送之
    訪視處理建議表附卷可稽。另關係人丁○○、甲○○、丙○○部分，訪視報告略以：本案於99年2月25日上午9時30分至
    關係人家中進行訪視，關係人丙○○等3 員皆在家中，相對
    人平時皆由丁○○、甲○○前往探視，相對人若發生狀況時
    該護理之家會與丁○○聯繫，問其如何處理相對人之安置費
    用，丁○○表示目前相對人之存款由聲請人戊○○管理，又
    聲請人已將存款轉入其子之帳戶中，再由其子負責每月將安
    置費用轉帳至護理之家。關係人丙○○等3 員皆有穩定工作
    ，丙○○於中華平安家庭關懷協會擔任秘書工作，丁○○於
    豐原之家具公司擔任廠長，甲○○於雲林麥寮之台塑六輕場
    任職，平時皆會返回卓蘭老家並前往護理之家探視相對人，
    對於照顧相對人也有強烈之意願等語，亦有苗栗縣政府99年
    3月1日府勞社福字第0990034531號函暨所附之訪視報告在卷
    可參。綜上所述，聲請人與關係人均無不適任相對人監護人
    之事由，應可認定。
  (三)又聲請人庚○○、戊○○、己○○、關係人丁○○、甲○○
    、丙○○到庭均表示同意由聲請人、關係人中各推派1 人擔
    任相對人之監護人及會同開具財產清冊人，並分別推派聲請
    人戊○○、關係人甲○○（男、62年12月7 日生、國民身分
    證統一編號：Ｚ000000000號）共同擔任監護人；另由聲請人
    己○○、關係人丙○○（女、48年3 月14日生、國民身分證
    統一編號：Ｚ000000000號）共同擔任會同開具財產清冊人。
    而聲請人戊○○、關係人甲○○亦均表明同意擔任相對人之
    監護人，且本院審酌聲請人戊○○、關係人甲○○與相對人
    既屬至親，且獲其他近親之信賴，由其等負責護養及照顧相
    對人並管理其財產，應能符合相對人之利益，自屬適當之人
    選。執此，本院認為由聲請人擔任相對人之監護人，應屬妥
    適，爰裁定如主文第1 項所示。另關係人己○○、丙○○分
    別係相對人之胞妹及姪女，且均同意任會同開具財產清冊之
    人，業據其等於本院99年6 月17日訊問時陳明在卷，爰併指
    定己○○、丙○○為會同開具財產清冊之人。
五、依非訟事件法第21條第2項、民事訴訟法第95條、第78條，
    裁定如主文。
中    華    民    國    99    年    6     月    29    日
                   家事法庭     法  官  郭妙俐
以上為正本係照原本作成。
如對本裁定抗告須於裁定送達後10日內向本院提出抗告狀，並應
繳納抗告費新臺幣1000元。
中    華    民    國    99    年    6     月    29    日
                                書記官  魏宏銘

司法院資訊處製作；財團法人民間司法改革基金會備份。
